【裁判字號】    96,交簡上,271
【裁判日期】    970131
【裁判案由】    公共危險
【裁判全文】
臺灣桃園地方法院刑事判決           96年度交簡上字第271號
上  訴  人  甲○○
即  被  告
上列上訴人即被告因公共危險案件，不服本院刑事庭中華民國96
年10月17日96年度桃交簡字第3945號第一審刑事簡易判決（聲請
簡易判決處刑案號：96年度偵字第23495 號），提起上訴，本院
合議庭為第二審判決如下：
    主  文
上訴駁回。
    事  實
一、甲○○前於民國83年間因竊盜案件，經臺灣臺北地方法院於
    83年9 月30日以83年度訴字第2172號判決判處有期徒刑5 年
    ，嗣經提起上訴，臺灣高等法院於83年11月30日以83年度上
    訴字第6747號判決駁回上訴，復再提起上訴，又經最高法院
    於84年3 月23日以84年度台上字第1349號判決駁回上訴確定
    ，旋入監執行，而於89年12月20日縮短刑期假釋出監，假釋
    期間付保護管束，並於92年7 月16日因縮刑期滿，未經撤銷
    假釋未執行之刑以已執行完畢論。詎其仍不知悔改，明知飲
    用酒類至無法安全駕駛之程度後，即不得駕駛動力交通工具
    行駛於道路上，竟於96年8 月27日夜間6 時10分許，在桃園
    縣八德市陸光四村公園旁與友人飲用枸杞酒，飲至同日夜間
    8 時10分許，已達不能安全駕駛動力交通工具之程度，仍貿
    然騎乘車號QRA －260 號之輕型機車，由桃園縣八德市○○
    路出發往介壽路方向行駛，欲行返家。嗣於同日晚間8 時42
    分許，在桃園縣桃園市○○○街249 號前為警攔查，進而對
    之實施酒測，測得其呼氣所含酒精成分為每公升0.77毫克而
    查獲上情。
二、案經桃園縣政府警察局移送臺灣桃園地方法院檢察署檢察官
    偵查後聲請以簡易判決處刑。
    理  由
一、訊據被告甲○○固不否認其有於前揭時、地飲用酒類，後因
    騎乘車號QRA－260號之輕型機車為警攔檢，並當場測得其吐
    氣所含酒精濃度為每公升0.77毫克之事實，並有酒精濃度測
    試表 1紙附卷可按（附於偵查卷第11頁），堪信為真實。惟
    被告矢口否認有何公共危險之犯行，辯稱：伊當時只是騎乘
    輕型機車，其危險性較輕微，且伊當時尚能夠安全駕駛云云
    。惟查：
（一）按刑法第185條之3所規定服用酒類，不能安全駕駛動力交
      通工具而駕駛者，應負刑事責任，揆其立法目的在藉抽象
      危險犯之犯罪構成要件，以嚇阻酒後駕車者對道路交通安
      全之危害，本不以發生實害為必要，而所謂不能安全駕駛
      之認定，並無一定之數值可供界定，而係由法院以一般社
      會通念之客觀標準，足生公共危險時即足。而依交通部運
      輸研究所90年9月24日運安字第900005854號函所載呼氣中
      酒精濃度每公升含量為0.25毫克，即相當於血液中酒精濃
      度（ＢＡＣ）百分之0.05，且依該函所附該所79年「駕駛
      人行為反應之研究─酒醉駕車對駕駛行為之分析研究」指
      出：（一）ＢＡＣ達百分之0.03至百分之0.05時，對駕駛
      能力之影響為：多數駕駛人心境逐漸變幻不定，視覺與反
      應靈敏性減弱，對速度及距離的判斷力差。對心理行為之
      影響為：觀察力逐漸欠缺，心情漸趨輕鬆，自信心增加，
      多話，精神狀態處於陶醉感。（二）ＢＡＣ到達百分之0.
      05至百分之0.08時，對駕駛能力之影響為：反應遲鈍，駕
      駛能力受損，遲而不決或決而不行。對心理行為之影響為
      ：情緒鬆弛，感情與行為趨向誇張，肌肉不協調，精神處
      於興奮狀態。（三）ＢＡＣ到達百分之0.08至百分之0.15
      時，對駕駛能力之影響為：判斷力嚴重受到影響，體能與
      精神協調受損，駕駛之體能困難增加。對心理行為之影響
      為：產生情緒異常現象，步伐不平穩，言語不清，反應惡
      劣，記憶及判斷力受損，精神處於錯亂狀態。（四）超過
      百分之0.15時，對駕駛能力之影響為：視線搖晃，駕駛已
      進入恍惚狀態，判斷及理解遭到扭曲，駕駛不穩定。對心
      理行為之影響為：意識不明，嘔吐，站、走及講話困難，
      責任感喪失，精神處於麻痺狀態。（五）超過百分之0.5
      時，對駕駛人能力之影響為：無法開車。對心理行為之影
      響為：爛醉如泥，失去知覺可能致死，精神處於昏睡狀態
      。本件被告所測得之呼氣所含酒精成分為每公升為0.77毫
      克，相當於血液中酒精濃度（ＢＡＣ）百分之0.154 ，依
      上開說明，其自有視線搖晃，駕駛已進入恍惚狀態，判斷
      及理解遭到扭曲，駕駛不穩定之情狀。
（二）且被告為警查獲當時，有夜間駕車，未依規定使用燈光，
      駕駛行為明顯異常；對員警指揮及交通號誌無反應或遲鈍
      ，駕駛判斷力顯然欠佳；蛇行，車身搖擺不定，轉彎半徑
      過大或過小等，駕駛操控力欠佳；查獲、測試或訊問過程
      ，有意識模糊、呆滯木僵等情事，且經酒後生理協調平衡
      檢測亦認定為不能安全駕駛，有警員所製作之刑法第一百
      八十五條之三案件觀察紀錄表及桃園縣政府警察局汽車駕
      駛人酒後生理協調平衡檢測紀錄卡在卷可稽（附於偵查卷
      第14、15頁），益徵被告當時確已達於不能安全駕駛動力
      交通工具程度，而仍駕車，是被告上開辯解，顯無可採。
（三）本件事證已經明確，被告上揭犯行足可認定，應依法論科
      。
二、按行為後法律有變更者，適用行為時之法律，但行為後之法
    律有利於行為人者，適用最有利於行為人之法律，刑法第 2
    條第1 項定有明文。而刑法修正之比較新舊法，應就罪刑有
    關之共犯、未遂犯、想像競合犯、牽連犯、連續犯、結合犯
    ，以及累犯加重、自首減輕暨其他法定加減原因（如身分加
    減）與加減例等一切情形，綜其全部罪刑之結果而為比較（
    最高法院95年5月23日95年度第8次刑庭會議決議可資參照）
    。查被告甲○○行為後，關於刑法第185 條之3 之罪，其法
    定刑部分，已由修正前「處1 年以下有期徒刑、拘役或3 萬
    元以下罰金」，更改為「處1 年以下有期徒刑、拘役或科或
    併科15萬元以下罰金」，此項變更自屬刑法第2 條之法律變
    更。經比較修正前後刑法之規定，修正後刑法第185 條之 3
    之規定並非較有利於被告，自應適用修正前刑法第185 條之
    3 之規定。
三、核被告所為，係犯修正前刑法第185 條之3 服用酒類，不能
    安全駕駛動力交通工具而駕駛罪。又被告前有事實欄所載之
    前科紀錄，於92年7 月16日縮刑期滿，未經撤銷假釋未執行
    之刑以已執行完畢論，有臺灣高等法院被告前案紀錄表1 份
    在卷可稽，其於有期徒刑執行完畢後，5 年內故意再犯本件
    有期徒刑之罪，為累犯，應依刑法第47條第1 項規定加重其
    刑。原審以被告上揭罪證明確，適用修正前刑法第185 條之
    3 、第41條第1 項前段、第47條第1 項，刑法施行法第1 條
    之1 第1 項、第2 項但書，量處被告有期徒刑3 月，並諭知
    易科罰金之折算標準，以示懲儆，認事用法均無不合，量刑
    亦無不當。被告上訴意旨認原審論罪科刑不當，且量刑過重
    ，自無理由，應予駁回。
據上論斷，應依刑事訴訟法第455條之1第 1項、第3項、第368條
，判決如主文。
本案經檢察官鄭東到庭執行職務。
中    華    民    國    97    年     1    月    31    日
                    交通法庭審判長法  官  王  美  玲
                                  法  官  林  靜  梅
                                  法  官  羅  國  鴻
以上正本證明與原本無異。
不得上訴。
                                  書記官  戴  育  萍
中    華    民    國    97    年    2     月    1     日
【論罪科刑法條】
修正前刑法第185條之3
服用毒品、麻醉藥品、酒類或其他相類之物，不能安全駕駛動力
交通工具而駕駛者，處一年以下有期徒刑、拘役或科或三萬元以
下罰金。


司法院資訊處製作；財團法人民間司法改革基金會備份。
